【裁判字號】    94,訴,141
【裁判日期】    950308
【裁判案由】    履行保證責任
【裁判全文】
臺灣臺東地方法院民事判決               94年度訴字第141號
原      告  戊○○
訴訟代理人  丁○○
被      告  甲○○
            丙○○
上  一  人
訴訟代理人  張政衡律師
上列當事人間請求履行保證責任事件，本院於民國95年2月22日
言詞辯論終結，判決如下：
    主      文
被告甲○○應給付原告新臺幣貳佰伍拾壹萬壹仟參佰陸拾伍元，
及自民國九十四年九月二十四日起至清償日止按年息百分之五計
算之利息。
原告其餘之訴駁回。
訴訟費用由被告甲○○負擔二分之一，餘由原告負擔。
本判決原告勝訴部分，於原告以新臺幣捌拾肆萬元供擔保後，得
為假執行。
原告其餘假執行之聲請駁回。
    事實及理由
壹、程序方面:
一、被告甲○○經合法通知，未於言詞辯論期日到場，核無民事
    訴訟法第386條所列各款情形，爰依原告之聲請，由其一造
    辯論而為判決。
二、按訴狀送達後，原告不得將原訴變更或追加他訴。但擴張或
    減縮應受判決事項之聲明者，不在此限。民事訴訟法第255
    條第1項第3款定有明文。本件原告起訴原請求被告甲○○應
    給付原告新臺幣 (下同)2,520,000 元，被告丙○○應給付
    原告2,520,000元，及均自起訴狀繕本送達被告之翌日起至
    清償日止按年息5%計算之利息。嗣於訴訟中變更為請求被告
    連帶給付原告2,511,365元及自民國94年9月24日 (即94年9
    月23日準備書狀繕本送達最後被告之翌日)起至清償日止，
    按年息5%計算之利息。參諸首揭規定，核屬適法，應予准許
    ，合先敘明。
貳、實體部分:
一、原告主張：訴外人乙○○於88年2月25日邀同被告為保證人
    ，書立借據乙紙，向原告借貸新臺幣 (下同)3,458,000 元
    ，約定乙○○應在原告工地工作償還，如有1個月以上無工
    作償還時，由保證人即被告償還餘額，如亦無法償還時，即
    以所附不動產償還，並附有被告甲○○所有坐落臺東縣長濱
    鄉○○段石寧埔小段283之11地號及被告丙○○所有坐落臺
    東縣成功鎮○○段芝田小段603地號之土地所有權狀影本。
    債務人乙○○並同時開立總金額為3,458,000元之本票50張
    交付原告，授權原告於乙○○無法償還時，再填製發票日期
    ，嗣訴外人乙○○因故無法繼續在原告處工作抵償，原告遂
    執剩餘之36張本票，總金額為2,511,365元向乙○○求償，
    惟屢經催討均無效果，原告再執上開本票於92年10月3日聲
    請本院以92年度票字第803號裁定准予強制執行，並據此聲
    請本院以94年度執字第2547號清償票款事件強制執行乙○○
    之財產，因債務人乙○○無財產可供清償，遂於94年5月27
    日獲法院核發債權憑證在案，原告對債務人乙○○強制執行
    無效果，依民法第748條及保證之法律關係，自得請求被告
    連帶負保證責任，給付債務人乙○○上開2,511,365元之欠
    款。並聲明: 被告應連帶給付原告2,511,365元及自94年9月
    23日準備書狀繕本送達最後被告之翌日即94年9月24日起至
    清償日止，按年息5%計算之利息，並願供擔保請准宣告假執
    行。
二、被告甲○○經合法通知未於言詞辯論期日到場，亦未提出書
    狀作何聲明或陳述。被告丙○○則以: 渠係原住民老婦人，
    為乙○○之繼母，既不識字，又未離開臺東，且10多年來未
    與乙○○謀面，原告所提借據上之簽名及蓋章均非渠所為，
    渠亦與原告素未謀面，自無何保證之意思可言，應不負保證
    責任等語，資為抗辯，並聲明: 原告之訴及假執行之聲請均
    駁回，如受不利之判決，願供擔保請准宣告免為假執行。
三、本件訴外人乙○○於88年2月25日書立借據乙紙予原告，約
    定向原告借款3,458,000元，並以在原告工地工作來償還，
    如有1個月以上無工作償還時，由保證人甲○○、丙○○二
    人償還餘額，如亦無法償還時，即以所附之不動產償還。借
    據上除有乙○○及被告之簽名外，並有被告丙○○之印文，
    且附有被告丙○○之身分證影本、被告甲○○所有坐落臺東
    縣長濱鄉○○段石寧埔小段283之11地號及被告丙○○所有
    坐落臺東縣成功鎮○○段芝田小段603地號之土地所有權狀
    影本，乙○○亦同時開立同數額之本票50張交付原告，授權
    原告於乙○○無法償還時，再填製發票日期。迄至90年6月1
    日止訴外人乙○○因無力清償，原告遂填製發票日期，就所
    餘36張本票，總額2,511,365元向乙○○求償，惟未獲置理
    ，遂再於92年10月3日聲請本院以92年度票字第803號裁定准
    予強制執行，並以該裁定為執行名義，聲請本院以94年度執
    字第2547號強制執行乙○○之財產未果，於94年5月27日獲
    發債權憑證等之事實，有借據 (見本審卷第5頁)、被告丙○○身分證 (見本審卷第5頁左上角)、土地所有權狀 (見本審
    卷第40頁)、地籍圖 (見本審卷第39頁)、本票36張 (見本審
    卷第41頁至第52頁)及本院東院隆94執玄2547字第094002100
    1號債權憑證 (見本審卷第33頁)等件影本附卷可稽，復經本
    院依職權調取本院92年度票字第803號、94年度執字第2547
    號卷宗查閱屬實，到場兩造除對借據上被告丙○○之簽章有
    爭執外，餘皆不爭執，經本院協調到場兩造，確認爭點為:
    借據上被告丙○○簽章是否真正？本院自應依此而為審究。
四、經查:
(一)按當事人對於他造主張之事實，於言詞辯論時不爭執者，視
    同自認。但因他項陳述可認為爭執者，不在此限。當事人對
    於他造主張之事實，已於相當時期受合法之通知，而於言詞
    辯論期日不到場，亦未提出準備書狀爭執者，準用第1項之
    規定。但不到場之當事人係依公示送達通知者，不在此限。
    民事訴訟法第280條第1項、第3項分別定有明文。本件被告
    甲○○屢經本院合法通知皆不到場，有本院送達證書在卷足
    憑 (見本審卷第21頁、第60頁、第77頁、第86頁、第93頁、
    第106頁、第121頁)，其亦未提出準備書狀爭執，依上揭規
    定，對原告主張之事實，視同自認。再參酌原告陳稱: 被告
    甲○○是和乙○○同赴原告處交付借據，且當場簽名 (見本
    審卷第79頁)等情，可認被告甲○○有為債務人乙○○之債
    務負保證責任之意思，原告主張被告甲○○應負保證責任乙
    節，堪信為實在。
(二)再按稱保證者，謂當事人約定，一方於他方之債務人不履行
    債務時，由其代負履行責任之契約。民法第739條定有明文
    。且保證債務契約，係保證人與債權人約明於主債務人有不
    履行或不能履行時，代負償還責任之契約。最高法院亦著有
    20年上字第1197號判例可資參照。又按當事人主張有利於己
    之事實者，就其事實有舉證之責任。且私文書經本人或其代
    理人簽名、蓋章或按指印或有法院或公證人之認證者，推定
    為真正。民事訴訟法第277條前段、第358條第1項分別定有
    明文。又民事訴訟如係由原告主張權利者，應先由原告負舉
    證之責，若原告先不能舉證，以證實自己主張之事實為真實
    ，則被告就其抗辯事實即令不能舉證，或其所舉證據尚有疵
    累，亦應駁回原告之請求。再民事訴訟法第358條關於私文
    書經本人或其代理人簽名、畫押、蓋章或按指印者，推定為
    真正之規定，須其簽名、畫押、蓋章或按指印係本人或其代
    理人為之，在當事人間已無爭執或經舉證人證明者，始得適
    用。最高法院亦著有17年上字第917號、28年上字第10號判
    例可資參照。本件原告主張被告丙○○應負保證責任，固據
    提出被告丙○○之身分證影本 (見本審卷第5頁、第37頁)、
    土地所有權狀影本 (見本審卷第40頁)及地籍圖謄本影本(見
    本審卷第39頁)等件為證，然為被告丙○○所否認，辯稱渠
    不識字也不會簽名、身分證字號也不曉得，借據上之簽名蓋
    章均與渠無關等語 (見本審卷第71頁)。則依上揭判例意旨
    ，原告就借據上被告丙○○之簽名蓋章是否真正，自應負舉
    證證明之責任。今原告亦自承系爭借據係訴外人乙○○所交
    付，上載被告丙○○部分當時即已完成簽名蓋章等語 ( 見
    本審卷第79頁)，是系爭借據上被告丙○○之簽名蓋章是否
    為被告丙○○所親為顯大有可疑，原告既不能舉事證以實其
    說，則主張系爭借據上之簽名蓋章為被告丙○○所為，依上
    說明，自屬無據甚明。
(三)原告復主張: 被告甲○○說丙○○的土地所有權狀影本是他
    去乙○○家時，由乙○○之父親胡登行所提供的，且借據上
    丙○○簽名蓋章是事先就寫好的，身分證影本及土地所有權
    狀影本、地籍圖謄本是乙○○同時交付的 (見本審卷第115
    頁)等語。然查上開原告轉述被告甲○○之陳詞，究係傳聞
    而已，被告甲○○既未到場證明，自不能遽認其為真實。再
    債務人乙○○經本院依原告所提3處地址通知，皆無法送達
    ，其住所地警察局亦查無此人，有臺北縣警察局土城分局94
    年12月21日北縣警土刑字第0940040561號函 (見本審卷第10
    8頁)附卷足憑。是乙○○如何取得被告丙○○之身分證、土
    地所有權狀及地籍圖影本等文件，亦係無憑判斷。況單純持
    有被告丙○○之上開文件，自不能證明被告丙○○有為債務
    人乙○○負保證責任之意思。此外，原告復不能舉積極證據
    以證明其與被告丙○○間已約明於乙○○有不履行或不能履
    行債務時，被告丙○○願代負償還責任，則主張以保證之法
    律關係，請求被告丙○○負保證人之責任，依上說明，自不
    足採信。
五、綜上所述，原告主張依保證之法律關係，於請求被告甲○○
    給付2,511,365元及自94年9月24日起至清償日止，按年息5%
    計算利息之範圍內，為有理由，應予准許。逾此部分之請求
    ，則屬無據，應予駁回。原告陳明願供擔保請准宣告假執行
    ，經核無不合，爰定相當之擔保金額准許之。至原告敗訴部
    分，假執行之聲請既失所附麗，應併予駁回，附此敘明。
據上論結，本件原告之訴為一部有理由，一部無理由，依民事訴
訟法第385條第1項前段、第79條、第390條第2項，判決如主文。
中    華    民    國    95    年    3     月    8     日
                  民事庭審判長法  官  王漢章
                              法  官  簡芳潔
                              法  官  曾宗欽
以上正本係照原本作成。
如對本判決上訴，須於判決送達後20日內向本院提出上訴狀。
中    華    民    國    95    年    3     月    8     日
                              書記官  蕭家玲


司法院資訊處製作；財團法人民間司法改革基金會備份。
